臺灣高等法院臺中分院民事裁定
110年度再抗字第3號
再審聲請人  徐耀發  

上列聲請人因與相對人有限責任苗栗縣大閘蟹運銷合作社間聲明
異議事件，聲請人對於民國105年9月20日臺灣苗栗地方法院105
年度事聲字第25號確定裁定，及106年1月19日、106年2月10日、
106年3月1日本院105年度抗字第523號確定裁定，聲請再審，本
院裁定如下：
    主  文
再審之聲請駁回。
再審聲請費用由再審聲請人負擔。
    理  由
一、按再審之訴，專屬為判決之原法院管轄。對於審級不同之法
    院就同一事件所為之判決，提起再審之訴者，專屬上級法院
    合併管轄，民事訴訟法第499條第2項本文定有明文。上開規
    定，依同法第507條規定，對確定裁定聲請再審準用之。查
    本件再審聲請人對於民國105年9月20日臺灣苗栗地方法院（
    下稱苗栗地院）105年度事聲字第25號裁定（下稱甲裁定）
    ，及106年1月19日、同年2月10日、同年3月1日本院105年度
    抗字第523號確定裁定（以下分稱乙、丙、丁裁定，均屬不
    得抗告第三審法院之裁定，以上裁定以下統稱系爭確定裁定
    ），主張有民事訴訟法第496條第1項第1款之再審事由（即
    適用同法第28條第1項規定之違誤），依上開規定，應專屬
    本院合併管轄，合先敘明。
二、次按再審之訴，應於30日之不變期間內提起；前項期間，自
    判決確定時起算，判決於送達前確定者，自送達時起算；其
    再審之理由發生或知悉在後者，均自知悉時起算，民事訴訟
    法第500條第1項、第2項分別定有明文。又提起再審之訴，
    應依同法第501條第1項第4款表明再審理由，及關於再審理
    由並遵守不變期間之證據，此為必須具備之程式，其未表明
    者，無庸命其補正（最高法院60年台抗字第538號判例要旨
    參照）。提起再審之訴，須對於應為再審被告之人為之，通
    常應以前訴訟程序之他造為再審被告，此亦為再審之訴之合
    法要件。再審之訴不合法者，法院應以裁定駁回之，民事訴
    訟法第502條第1項亦有明文。所謂再審之訴不合法，係指再
    審之訴不合程式，或已逾期間，或法律上不應准許者而言（
    最高法院48年台抗字第188號判例要旨參照)。上開各項法律
    規定，依民事訴訟法第507條準用於對確定裁定之聲請再審
    。經查：
　㈠再審聲請人對於苗栗地院司法事務官所為准許相對人有限責
    任苗栗縣大閘蟹運銷合作社聲請返還擔保金新臺幣27萬元之
    處分（案號：104年度司聲字第241號），聲明異議，經苗栗
    地院以甲裁定駁回其異議；再審聲請人嗣對於甲裁定，提起
    抗告，經本院以乙裁定駁回其抗告，乙裁定並於106年1月24
    日送達再審聲請人，業已確定，此情有相關裁定網路列印本
    及本院民事書記官辦案進行簿、終結事項維護表在卷可參。
　㈡再審聲請人對於乙裁定，再為抗告，經本院以丙裁定駁回其
　  再抗告，丙裁定並於106年2月15日送達再審聲請人；再審聲
　  請人復對於丙裁定，再為抗告，亦經本院以丁裁定駁回其再
　  抗告，丁裁定並於106年3月7日送達再審聲請人，均已確定
    ，此情亦有相關裁定網路列印本及本院民事書記官辦案進行
　  簿、終結事項維護表在卷可參。
　㈢承上，系爭確定裁定至遲分別於106年3月7日前均陸續送達
　  再審聲請人，則系爭確定裁定是否有適用法規顯有錯誤之再
　  審事由，再審聲請人於收受裁定時應可知悉，並據以起算聲
　  請再審之不變期間。惟再審聲請人遲至110年5月25日（見本
　  院收狀章戳），始以系爭確定裁定適用法規顯有錯誤為由，
　  聲請再審，顯已逾30日之不變期間，復未表明其遵守不變期
　  間之證據，並贅列非系爭確定裁定之他造當事人（即苗栗地
　  院前院長胡文傑及承辦法官江振源、書記官楊慧萍）為相對
　  人，自非合法，應予駁回。
三、至最高法院106年度台抗字第30號裁定（下稱戊裁定）廢棄
　  部分，係針對本院就再審聲請人對於苗栗地院103年度重訴
　  字第94號損害賠償事件判決提起再審之訴所為駁回裁定（案
　  號：105年度重再字第2號），此有戊裁定網路列印本附卷可
　  稽，核與系爭確定裁定乃返還擔保金事件無涉。是以，再審
　  聲請人主張系爭確定裁定因戊裁定廢棄而不存在，容有誤解
　  ，併予敘明。
四、據上論結，本件聲請再審為不合法，依民事訴訟法第507條
　  、第502條第1項、第95條、第78條，裁定如主文。
中　　華　　民　　國　　110 　年　　6    月　　10   日 
    　　      民事第二庭  審判長 法　官  楊 國 精
　　　　　　　　　　　　         法　官  李 立 傑
      　　　　　　　　　　       法  官  陳 正 禧       
正本係照原本作成。             
不得抗告。
                                 書記官  陳 三 軫   
　                                
中　　華　　民　　國　　110 　年　　6 　　月　　10　　日